【裁判字號】    92,上訴,1476
【裁判日期】    921030
【裁判案由】    毒品危害防制條例
【裁判全文】
臺灣高等法院臺中分院刑事判決                  九十二年度上訴字第一四七六號
    上  訴  人  臺灣臺中地方法院檢察署檢察官
    被      告  丁○○
    選任辯護人  蔡瑞煙
右上訴人因毒品危害防制條例案件，不服臺灣臺中地方法院九十二年度訴字第七二八
號中華民國九十二年六月十七日第一審判決（起訴案號：臺灣臺中地方法院檢察署九
十一年度偵字第一九五二七號），提起上訴，本院判決如左：
    主      文
原判決撤銷。
丁○○販賣第一級毒品，累犯，處有期徒刑柒年貳月。犯罪所得新台幣貳千元沒收，
如全部或一部不能沒收時，以其財產抵償之。
    事      實
一、丁○○前有竊盜、贓物、違反麻醉藥品管理條例、毒品危害防制條例等前科，其
    中於民國（下同）八十六年間所犯違反麻醉藥品管理條例罪，於八十六年二月二
    十六日經臺灣臺中地方法院判處有期徒刑五月確定，同年五月二十二日易科罰金
    執行完畢，詎仍不知悔改，意圖營利，於八十七年六月四日下午七時三十分許，
    在台中市○○○路與精誠路口附近，以淨重○‧一七公克新台幣（下同）二千元
    之價格，非法販賣第一級毒品海洛因予受甲○○（原名王登威）之託向其聯絡購
    買之丙○○（幫助施用部分業經判決確定），嗣甲○○於同日下午七時五十分許
    ，在台中市○○○路一段一四一號前因持有上開毒品海洛因一小包及針筒一支為
    警查獲，經警循線查獲。
二、案經臺灣臺中地方法院檢察署檢察官自動檢舉偵辦。
    理      由
一、訊據被告矢口否認犯罪，辯稱：丙○○打電話問伊哪裡可以買到毒品，伊帶他去
    向梅姐買的，丙○○是為了自己的利害才誣指伊販賣，丙○○在他案中亦陳述係
    向梅姐購買，甲○○在警訊時也稱是向丙○○購買海洛因云云，惟查右開犯罪事
    實迭據證人丙○○、甲○○於偵查及原審中證述綦詳（見八十七年度偵字第一一
    八四二號偵查卷八十七年六月十七日筆錄及九十一年度偵字第一九五二七號卷案
    第六十九至七十一、七十六、八十二頁、原審卷第五十七、五十八、六十頁、一
    ○○頁至一○二頁、一○五頁），證人丙○○於本院仍結稱：甲○○被查獲之毒
    品海洛因係伊向丁○○買的，伊自己有施用海洛因，甲○○說他很難過要伊去幫
    他買海洛因，甲○○打電話給伊，在精誠路交錢給伊，伊再打電話給丁○○，約
    在甲○○被抓到的附近拿東西，丁○○開車過來，將車窗搖下來，伊隔著車窗拿
    二千元給丁○○，他拿查扣海洛因給伊，伊再交給甲○○，甲○○交錢給伊後就
    跟伊在附近站著等，離伊大約有十部車子的長度，他沒有看到賣的人是誰，從他
    所在的地點可以看到伊在買毒品，他不想惹事才說沒有看到，從甲○○拿錢給伊
    到丁○○交伊毒品，含伊打電話聯絡的時間，約在一個小時以內，丁○○交伊毒
    品後伊馬上交給甲○○，甲○○說有一段時間可能是因為他當時藥癮發作，時間
    上錯亂等語，證人甲○○於本院審理時結稱：伊是拜託丙○○買海洛因，不是向
    他買，伊先拿錢給丙○○，有看到他打電話聯絡，從伊拜託丙○○買到他交付海
    洛因給伊約有半小時以上，丙○○買海洛因時，伊距離他大約二、三十公尺，目
    測可以看到，伊看到有人開車過來，看到他們碰頭後，伊就進入店裡面了等語，
    而證人甲○○因持有毒品海洛因於八十七年六月四日下午七時五十分許在台中市
    ○○○路一段一四一號前被警查獲，並扣得該毒品（見八十七年度偵字第一一八
    四二號偵查卷），經送請法務部調查局鑑定結果確係第一級毒品海洛因，淨重○
    ．一七公克，有法務部調查局鑑定通知書影本在卷可按（見一九五二七號偵查卷
    第八十三頁背面），又證人丙○○因幫助甲○○向被告購買毒品，亦經台灣台中
    地方法院判處有期徒刑四月，緩刑參年確定，有台灣高等法院被告全國前案紀錄
    表在卷可參，雖證人丙○○於另案（臺中地方法院八十七年度訴字第一二八七號
    案）中曾陳稱：海洛因係伊與丁○○向梅姐購買，與其於本案偵查、原審及本院
    中證述不合，就此其於原審中證稱：事發後丁○○有很多朋友找伊，伊聽到很多
    對伊不利的消息，說伊如果替他講話不會有事，那時伊才十七、八歲會害怕，所
    以才那麼說，那次要開庭前丁○○有以電話教伊怎麼說等語（見原審卷第五十九
    頁），於本院證稱：案發後被告的朋友找伊，他們要伊幫被告講話等語，核與常
    情不相悖，否則何以證人於本案中始終證稱查扣毒品係向被告購買，另證人甲○○於警訊時雖證稱：扣案毒品係向丙○○購買，然其嗣後於偵查、原審及本院審
    理中均證稱：伊係拿二千元託丙○○購買等語如上述，另於本院結稱：警訊中伊
    因為藥癮發作，不知道說些什麼等語，證人丙○○、甲○○二人均與被告無何仇
    恨，查扣之毒品海洛因若非被告販賣，於此重罪，證人丙○○、甲○○二人當無
    妄加誣攀之理，尚難以證人等上開與客觀事實不符之陳述據為有利被告之認定。
    次查被告自始即辯稱係與丙○○共同向梅姐購買，然迄本院審理中均無法提出與
    梅姐聯絡之電話或供出梅姐之住處供查證，顯與常情不合，再被告與證人丙○○
    、甲○○非至親友好，毒品海洛因價格高昂，販賣毒品海洛因之刑責極重，苟被
    告丁○○無利可圖，當無甘冒重刑販賣之理，被告意圖營利販賣殊堪認定，至證
    人丙○○就向被告購買毒品之次數、金額、是否有併交付針筒等雖先後所述不一
    ，然其證述查扣之毒品海洛因係向被告購買則一致，亦難以此即認其證述向被告
    購買毒品海洛因係不實而為有利被告之認定，另證人甲○○於原審雖證稱：從伊
    拿錢給丙○○到他拿毒品到麵店給伊約半小時左右，於本院證述：從他們碰頭到
    丙○○交海洛因給伊，伊覺得有一段時間，並沒有讓伊等到不耐煩，大約半個小
    時，詳細多久時間伊不會講等語與證人丙○○所述被告開車過來交伊毒品，伊拿
    到毒品後即交給甲○○不合，然證人甲○○於本院證述：當時伊藥癮要發作，多
    久時間伊不會講等語，且其所述就交付金錢與證人丙○○到拿到毒品與證人丙○○所述整個過程之時間大致相符，況證人甲○○既證稱：有看到一輛車子過來，
    何以對證人丙○○有無上車不知道，顯不符常情，再證人甲○○於偵查中曾言及
    ，怕被告會報復等語（見八十七年度偵字第一一八四二號偵查卷第八十七年六月
    十七日筆錄），另被告於原審既供述當天係在精誠路口載丙○○，也在精誠路附
    近向梅姐買洛因，又何須半個小時折返，同難以此據為有利被告之認定。綜上所
    述，本件事證已臻明確，被告所辯顯係脫卸之詞，不足採信，其犯行應堪認定。
二、核被告所為係犯毒品危害防制條例第四條第一項之販賣第一級毒品罪，被告前有
    竊盜、贓物、違反麻醉藥品管理條例、毒品危害防制條例等前科，其中八十六年
    間所犯違反麻醉藥品管理條例罪，於八十六年二月二十六日經台灣台中地方法院
    判處有期徒刑五月確定，同年五月二十二日易科罰金執行完畢，有台灣高等法院
    被告全國前案紀錄表在卷可參，五年以內再犯本件有期徒刑以上之罪，為累犯，
    就法定本刑死刑、無期徒刑以外之部分加重其刑，又被告僅販賣證人丙○○二千
    元之毒品海洛因，所為情輕法重，縱科以法定最低度刑尤嫌過重，客觀上顯可憫
    恕，爰依刑法五十九條規定酌減其刑，原審未詳細勾稽，遽為被告無罪之諭知，
    尚有未洽，檢察官以原審判決無罪不當為由上訴有理由，應由本院將原審判決撤
    銷改判，爰審酌被告犯罪之動機、目的在圖不法利益及其犯罪之手段、所生損害
    、所得不多暨犯罪後之態度等一切情狀，量處如主文第二項所示之刑，販罪所得
    新台幣二千元依法宣告沒收，如全部或一部不能沒收時，以其財產抵償之，至查
    扣之毒品海洛因業經另案（丙○○幫助施用）宣告沒收銷燬並已執畢，爰不再諭
    知宣告沒收銷燬，併予敘明。
三、據上論斷，應依刑事訴訟法第三百六十九條第一項前段、第三百六十四條、第二
    百九十九條第一項前段、毒品危害防制條例第四條第一項、第十九條第一項、刑
    法第十一條前段、第四十七條、第五十九條，判決如主文。
本案經檢察官乙○○到庭執行職務。
中      華      民      國      九十二     年     十      月    三十    日
                                臺灣高等法院臺中分院刑事第九庭
                                      審判長法  官  陳  筱  珮
                                            法  官  吳  重  政
                                            法  官  康  應  龍
右正本證明與原本無異。
如不服本判決應於收受送達後十日內向本院提出上訴書狀，其未敘述上訴之理由者並
得於提起上訴後十日內向本院補提理由書（均須按他造當事人之人數附繕本）。
                                            書記官  黃  薰  慧
中      華      民      國      九十二     年     十      月   三十一   日
                                                                        Ｒ


司法院資訊處製作；財團法人民間司法改革基金會備份。
